【裁判字號】    97,交聲,78
【裁判日期】    970702
【裁判案由】    違反道路交通管理處罰條例聲明異議
【裁判全文】
臺灣苗栗地方法院交通事件裁定          97年度交聲字第78號
原處分機關  交通部公路總局新竹區監理所苗栗監理站
異  議  人
即受處分人  乙○○
                    國民身分證.
上列異議人即受處分人因違反道路交通管理處罰條例案件，對於
交通部公路總局新竹區監理所苗栗監理站97年4 月1 日以竹監苗
字第裁54-E00000000號所為之裁決處分（原舉發案號：新竹市警
察局竹市警交字第E00000000 號），聲明異議，本院裁定如下：
    主  文
異議駁回。
    理  由
一、按駕駛人駕駛汽車，應遵守道路交通標誌、標線、號誌之指
    示；汽車駕駛人，駕駛汽車不遵守道路交通標誌、標線、號
    誌之指示者，而本章各條無處罰之規定者，處新臺幣（下同
    ）900 元以上1,800 元以下罰鍰，道路交通安全規則第90條
    前段、道路交通管理處罰條例第60條第2 項第3 款分別定有
    明文。又停止線，係用以指示行駛車輛停止之界限，車輛停
    止時，其前懸部分不得伸越該線；車輛面對圓形紅燈表示禁
    止通行，不得超越停止線或進入路口，道路交通標誌標線號
    誌設置規則第170 條第1 項、第206 條第5 款第1 目亦規定
    甚明。
二、原裁定意旨略以：本件異議人即受處分人乙○○於民國96年
    11月6 日13時45分許，駕駛車牌號碼4957-RZ 號自用小客車
    ，行經新竹市○○○路與延平路一段路口處，明知左轉，應
    在路口30公尺前先行駛入內側車道後依燈號左轉，卻在紅燈
    亮起後超越停止線左轉，即不遵守道路交通標線之指示，經
    警以異議人違反道路交通管理處罰條例第60條第2 項第3 款
    規定掣單舉發，嗣異議人於期限內表示不服舉發，原處分機
    關函請舉發機關調查結果，仍認異議人有上開違規行為，乃
    依道路交通管理處罰條例第60條第2 項第3 款及違反道路交
    通管理事件統一裁罰基準及處理細則第41條第4 項規定裁處
    異議人罰鍰900元等語。
三、異議意旨略以：當時左轉燈亮起，最左車道最前面第一輛車
    牌號碼JF-3138 自小客車停在紅綠燈左轉線道，慢吞吞的要
    轉不轉，於是就繞道最右側線道要左轉，而被舉發不遵守道
    路交通標誌之指示，因車小駕駛座較低，視線無法就緊密相
    連的車陣中去注意地上所劃之標線，且路口有疏失之處，未
    設有道路左轉遵行方向之交通標誌，不能單以標線指示，僅
    以固定式照相機判斷開單，請撤銷原處分云云。
四、經查：
（一）本件異議人於上開時、地，駕駛車牌號碼4957-RZ 號自小
      客車，行經新竹市○○○路與延平路一段路口處時，紅燈
      加左轉箭頭綠燈亮起後3.2 秒超越停止線，於紅燈加左轉
      箭頭綠燈亮起4.2 秒以時速4 公里速度持續行駛超越停止
      線，而為警掣單舉發「不遵守道路交通標線之指示」之情
      ，有新竹市警察局竹市警交字第E00000000 號舉發違反道
      路交通管理事件通知單1 紙暨檢附之採證照片3 幀存卷可
      稽，異議人對此亦不爭執，此部分事實已堪認定。異議人
      雖執前詞置辯，惟據舉發本件違規之員警甲○○到院具結
      證稱：「左轉燈有左轉車道，左轉燈亮時才可以左轉。」
      、「（設有左轉燈及左轉車道的路口，可否在其它車道左
      轉？）左轉車道就要在左轉車道。」、「標線是指地上有
      明確的指示線，本件是地上畫有左轉的標示，我不知道異
      議人是要左轉還是直行，但是從相片看左轉或直行都不對
      ，因直行是紅燈，前面有一個機車停等區，而他也越過，
      左轉的話，是車道不對，他應該要在內側車道。」、「本
      件路口標誌都很標準，而異議人違規的時間是下午一點，
      車流輛不大。」等語明確（見本院97年5 月22日訊問筆錄
      ），核與卷內照片所示之記載相符，足見證人所述與證據
      、事實相符，堪予採信。再本院細繹卷內照片，該道路上
      繪製之左轉弧形箭頭指向線清晰、明確且符合規定，異議
      人辯稱伊因車輛較小，駕駛座較低，無法注意地上之標線
      云云，難認係其違規之正當理由；異議人雖又辯稱因左轉
      彎第一輛車要轉不轉，其始繞道最右側左轉云云，縱然屬
      實，但在此種情形，汽車駕駛人仍應依規定於內側左轉車
      道依序左轉，尚不能因此而得違規行駛。從而，異議人既
      有前揭違規行為，原處分機關據以援引上開規定，裁處異
      議人罰鍰900 元，於法有據，核無不當。
（三）再觀諸上開現場照片3 幀可知，新竹市○○路○段行經延
      平路一段前，其地面上標繪左轉弧形箭頭指向線，迨至路
      口時尚有圓形紅燈表示禁止車輛前行，於燈號轉換後，僅
      有左轉箭頭綠燈而無直行之綠燈，本件舉發地點既有上開
      標線、號誌雙重設置，一再指示用路人遵行方向，自已足
      指示用路人行經上開路段僅得依規定車道左轉，異議人辯
      稱該路段設置有瑕疵云云，顯與事實不符。又按道路交通
      主管機關於前開地點設置交通號誌及標線，係本於其行政
      裁量之職權範圍內，考量當地交通狀況、維持交通秩序、
      保障道路使用人往來便利與安全之目的所為之行政措施，
      任何用路人在道路交通標誌、標線、號誌尚未變更前，自
      均應依法遵循，況不得由民眾自行主觀認定其違規行為是
      否影響交通，否則道路交通秩序將無以維繫，此為當然之
      理，再異議人既領有駕駛執照，並參與交通運作，對於左
      轉彎車輛應駛入內線車道始得轉彎之理，自無法諉無不知
      ，是異議人所辯，均無足採。
五、綜上所述，本件異議人有前揭違規行為，原處分機關依道路
    交通管理處罰條例第60條第2 項第3 款及違反道路交通管理
    事件統一裁罰基準及處理細則第41條第4 項規定，裁處受處
    分人罰鍰900 元，核無違誤，本件異議為無理由，應予駁回
    。
六、據上論斷，應依道路交通案件處理辦法第19條，裁定如主文
    。
中    華    民    國    97    年    7     月    2     日
                  交通法庭    法  官  林卉聆
以上正本證明與原本無異。
如不服本裁定，應於裁定送達後5 日內向本院提出抗告狀。
                              書記官  楊慧萍
中    華    民    國    97    年    7     月    2     日


司法院資訊處製作；財團法人民間司法改革基金會備份。
